臺灣高雄地方法院刑事判決
111年度審訴字第416號
公  訴  人  臺灣高雄地方檢察署檢察官
被      告  涂相龍



上列被告因違反毒品危害防制條例案件，經檢察官提起公訴（11
1年度偵字第2554號），嗣被告對被訴事實為有罪之陳述，經本
院合議庭裁定改由受命法官進行簡式審判程序，判決如下：
    主  文
乙○○持有第二級毒品純質淨重二十公克以上，處有期徒刑捌月。
扣案如【附表】編號一之甲基安非他命拾捌包（含包裝袋拾捌只
，檢驗後純質淨重合計肆拾點玖零陸公克）、【附表】編號二之
甲基安非他命粉末貳包（含包裝袋貳只，檢驗後淨重合計拾伍點
伍貳陸公克），均沒收銷燬之。   
    事  實
一、乙○○知悉甲基安非他命為第二級毒品，依法不得持有，竟基
    於持有第二級毒品逾純質淨重20公克之犯意，於民國111年1
    月9日上午7時許，在高雄市左營區華榮路耀勝遊藝場內，向
    姓名、年籍不詳，綽號「兄仔」以新臺幣（下同）10萬元之
    價格，購得純質淨重逾20公克之甲基安非他命而持有之。嗣
    於同日19時39分許，駕駛車牌號碼0000-00號自用小客車，
    行經高雄市苓雅區三多路與光華路口，因警執行路檢勤務時
    ，乙○○在有偵查犯罪職權之機關或公務員發覺其持有毒品之
    犯行前，主動坦承持有並交付內含甲基安非他命之隨身包包
    與員警，自首而願接受裁判，並經警從其隨身包包及車內查
    扣甲基安非他命18包（驗後純質淨重合計40.906公克）、含
    有甲基安非他命粉末2包（驗前淨重合計16.284公克，驗後
    淨重合計15.526公克，因檢出甲基安非他命低於定量極限，
    無法定量其純質淨重），始悉上情。
二、案經高雄市政府警察局苓雅分局報告臺灣高雄地方檢察署檢
    察官偵查起訴。　　
    理  由
壹、程序部分：
一、按被告乙○○所犯為死刑、無期徒刑、最輕本刑3年以上有期
    徒刑以外之罪，亦非屬高等法院管轄之第一審案件，其於準
    備程序進行對被訴事實為有罪之陳述，經告知簡式審判程序
    之旨，並聽取檢察官、被告之意見後，本院合議庭依刑事訴
    訟法第273條之1第1項裁定進行簡式審判程序，是本案之證
    據調查，依同法第273條之2規定，不受同法第159條第1項、
    第161條之2、第161條之3、第163條之1，及第164條至第170
    條所規定證據能力認定及調查方式之限制。
二、按我國刑法採刑罰與保安處分雙軌制，是若被告初次施用毒
    品並同時持有逾法定數量毒品時，由於觀察勒戒、強制戒治
    性質上係屬保安處分，與刑罰性質不同，故針對同一犯行併
    予諭知刑罰及保安處分者自無不可（例如對竊盜慣犯同時宣
    告強制工作），且此時持有逾法定數量毒品行為之不法內涵
    已非嗣經不起訴處分之施用毒品行為所得涵蓋，故法院除應
    就被告所為論以持有逾法定數量毒品罪刑外，另應就施用毒
    品犯行部分裁定令入勒戒處所施以觀察勒戒，此亦為刑罰與
    保安處分雙軌制之使然，並無違反一事不二罰原則（最高法
    院107年度台上字第3919號判決意旨參照，見審訴卷第161頁
    ）。查：警方採得被告之尿液，經檢驗後雖呈現安非他命、
    甲基安非他命陽性反應（見偵卷第93頁），足見其確有施用
    甲基安非他命之事實，縱其施用毒品部分，因距前次觀察、
    勒戒執行完畢釋放已逾3年，須重新聲請觀察、勒戒，但因
    被告為警查獲持有甲基安非他命之純質淨重合計已逾20公克
    ，揆諸前揭最高法院判決意旨，其所涉持有超過法定數量毒
    品部分犯行，已不得逕由施用毒品行為所吸收，本院自得予
    以審理。
貳、實體部分： 
一、上開事實，業據被告乙○○於警詢、偵訊及本院審理時均坦承
    不諱，且有高雄市政府警察局苓雅分局搜索扣押筆錄、扣押
    物品目錄表、自願受搜索同意書各1份、毒品初步檢驗照片9
    張、現場照片9張、高雄市立凱旋醫院濫用藥物成品檢驗鑑
    定書1份在卷可稽在卷可稽，並有甲基安非他命18包（驗後
    純質淨重合計40.906公克）、含有甲基安非他命粉末2包（
    驗前淨重合計16.284公克，驗後淨重合計15.526公克，因檢
    出甲基安非他命低於定量極限，無法定量其純質淨重）扣案
    可佐，足認被告之自白與事實相符。故本件事證明確，被告
    犯行堪以認定，應依法論科。
二、論罪科刑：
㈠、核被告乙○○所為，係違反毒品危害防制條例第11條第4項之持
    有第二級毒品純質淨重20公克以上罪。
㈡、另被告為警攔檢時，於警方尚未知悉，亦無跡證合理懷疑其
    有本案犯行前，主動坦承並交出甲基安非他命與警查扣等情
    ，有被告之警詢筆錄在卷可稽（見警卷第4頁），符合自首
    要件，依刑法第62條前段規定，減輕其刑。
㈢、本院審酌被告無視國家禁止持有毒品之命令，竟持有第二級
    毒品數量達純質淨重40.906公克，高出純質淨重20公克，約
    一倍有餘，數量不少；又被告曾有妨害性自主、偽造貨幣、
    偽造文書、違反槍砲彈藥刀械管制條例及多次違反毒品危害
    防制條例之素行，有臺灣高等法院被告前案紀錄表1份在卷
    可查（本院已依據最高法院110年度台上大字第5660號刑事
    裁定意旨予以斟酌）。惟考量被告自首犯行；兼衡以被告於
    警詢時自承之智識程度、經濟狀況等一切情狀，量處如主文
    所示之刑。
三、沒收部分：
㈠、扣案如【附表】編號一、二所示之物，均檢出第二級毒品甲
    基安非他命成分等情，有上開高雄市立凱旋醫院濫用藥物成
    品檢驗鑑定書可查，應依毒品危害防制條例第18條第1項前
    段規定，宣告沒收銷燬；另包裝上開毒品之包裝袋，因與其
    上所殘留之毒品難以析離，且無析離之實益與必要，應視同
    毒品，一併沒收銷燬之；至送驗耗損部分之毒品因已滅失，
    不另宣告沒收銷燬。
㈡、其餘扣案如【附表】編號三至五所示之物，並無證據證明與
    被告本案犯行有關，均不予沒收。　
據上論斷，應依刑事訴訟法第273條之1第1項、第299條第1項前
段，毒品危害防制條例第11條第4項、第18條第1項前段、刑法第
11條前段、第62條前段，判決如主文。
本案經檢察官甲○○提起公訴，檢察官范文欽到庭執行職務。 
中　　華　　民　　國　　111 　年　　8 　　月　  25　　日
 　　　　　　　　 刑事第五庭    法　官　陳川傑
以上正本證明與原本無異。
如不服本判決應於收受本判決送達後20日內向本院提出上訴書狀
，並應敘述具體理由。其未敘述上訴理由者，應於上訴期間屆滿
後20日內向本院補提理由書狀（均須按他造當事人之人數附繕本
）「切勿逕送上級法院」。
中　　華　　民　　國　　111 　年　　8 　　月　  25  　日
　　                            書記官　黃挺豪
附錄本案論罪科刑之法條全文：
毒品危害防制條例第11條
持有第一級毒品者，處3年以下有期徒刑、拘役或新臺幣30萬元
以下罰金。
持有第二級毒品者，處2年以下有期徒刑、拘役或新臺幣20萬元
以下罰金。
持有第一級毒品純質淨重十公克以上者，處1年以上7年以下有期
徒刑，得併科新臺幣1百萬元以下罰金。
持有第二級毒品純質淨重二十公克以上者，處6月以上5年以下有
期徒刑，得併科新臺幣70萬元以下罰金。
持有第三級毒品純質淨重五公克以上者，處2年以下有期徒刑，
得併科新臺幣20萬元以下罰金。
持有第四級毒品純質淨重五公克以上者，處1年以下有期徒刑，
得併科新臺幣10萬元以下罰金。
持有專供製造或施用第一級、第二級毒品之器具者，處1年以下
有期徒刑、拘役或新臺幣10萬元以下罰金。
【附表】本案扣押物品（扣押物品清單見偵卷第103頁、第123頁
；鑑定報告見偵卷第107頁至第117頁）
編號 扣案物品名稱 數量 說    明  一 甲基安非他命 18包 均為結晶，白色，驗前毛重合計64.47公克，檢驗後純質淨重合計40.906公克。  二 含有甲基安非他命成分之粉末 2包 驗前毛重18.47公克，驗前淨重合計16.284公克，驗後淨重合計15.526公克，檢出甲基安非他命低於最低定量極限，故無法定量其純質淨重。  三 現金12200元 1個 無證據證明與本案犯行有關，不予沒收。  四 電子磅秤 1台 無證據證明與本案犯行有關，不予沒收。  五 夾鏈袋 1包 無證據證明與本案犯行有關，不予沒收。